【裁判字號】    97,上易,800
【裁判日期】    970505
【裁判案由】    詐欺
【裁判全文】
臺灣高等法院臺中分院刑事裁定         97年度上易字第800號
上  訴  人
即  被  告  甲○○
上列上訴人因詐欺案件，不服臺灣臺中地方法院97年度易字第
101號中華民國97年2月29日第一審判決 (起訴案號：台灣台中地
方法院檢察署96年度偵字第25558號)，提起上訴，本院裁定如下
：
  主  文
甲○○應於本裁定送達後柒日內補提上訴具體理由。
  理  由
一、依刑事訴訟法第350條、第361條、第362條、第367條規定，
    不服地方法院之第一審判決而上訴者，須提出上訴書狀，並
    應敘述具體理由，為上訴必備之程式；其所提出之書狀未敘
    述上訴理由，或僅曾以言詞陳述上訴理由者，均應於上訴期
    間屆滿後二十日內補提理由書於第一審法院。第一審法院經
    形式審查，認逾期未補提上訴理由者，應定期間先命補正；
    逾期未補正者，為上訴不合法律上之程式，應以裁定駁回。
    倘已提出上訴理由，但所提非屬具體理由者，則由第二審法
    院以上訴不合法律上之程式，判決駁回。而所謂具體理由，
    必係依據卷內既有訴訟資料或提出新事證，指摘或表明第一
    審判決有何採證認事、用法或量刑等足以影響判決本旨之不
    當或違法，而構成應予撤銷之具體事由，始克當之（例如：
    依憑證據法則具體指出所採證據何以不具證據能力，或依憑
    卷證資料，明確指出所為證據證明力之判斷如何違背經驗、
    論理法則）；倘僅泛言原判決認定事實錯誤、違背法令、量
    刑失之過重或輕縱，而未依上揭意旨指出具體事由，或形式
    上雖已指出具體事由，然該事由縱使屬實，亦不足以認為原
    判決有何不當或違法者（例如：對不具有調查必要性之證據
    ，法院未依聲請調查亦未說明理由，或援用證據不當，但除
    去該證據仍應為同一事實之認定），皆難謂係具體理由，俾
    與第二審上訴制度旨在請求第二審法院撤銷、變更第一審不
    當或違法之判決，以實現個案救濟之立法目的相契合，並節
    制濫行上訴（最高法院97年度上訴字第460號刑事判決參照
    ）。
二、本件上訴人即被告甲○○對原審法院所為科刑之判決不服，
    提起上訴。其上訴意旨略以：被告自始至終堅稱未陪同王維
    莉至通訊行辦理門號，更遑論代售門號情事。辦門號之動機
    是王維莉自行使用？欲出售獲利？或應被告之要求而辦理？
    原審未先釐清被告有無犯罪動機，何以證明其有賺取不法利
    益之犯罪意圖？本案除王維莉及其同居人王吉安證詞，無其
    他證據顯示被告曾陪同王維莉至通訊行。若被告與王維莉一
    起至通訊行，則必有店員或承辦人在場目睹，檢警與原審未
    釐清此點，恐不利於被告。被告與王維莉、王吉安雖為舊識
    ，論親近關係遠不如同居人。王維莉與同居人研商俱作不實
    之證詞，不無可能。原審判決書第4項第13行所載，僅依王
    維莉一人之詞為據，再無他人或被告本人供詞佐證，證據能
    力（應為證明力之誤）單薄。原審判決書第4頁第14行所載
    「被告王維莉及證人王吉安等實無設詞誣陷被告甲○○之必
    要，況其等縱為上開證述，亦無法脫免被告王維莉本身應負
    之刑責。」原審如此推斷，未察心理之恐懼面，失之封閉。
    人皆有危機意識，不喜歡損失與災禍，能預防當預防，能免
    則免。王維莉或為免災禍，託詞他人所為；或認為供稱交由
    他人轉售，事非己為，可免除或減輕追訴，甘冒偽證風險，
    損人以利己，不無可能。今日報酬水準，尋找平均每日600
    至800元或月薪25000元工作，並不困難，王維莉將門號交予
    他人，甘冒詐欺頂替風險，僅為獲得區區500元，有違常理
    ，其供詞真實性亟待詳查。原審判決所據皆為王維莉之詞，
    至於何人親手將門號交予詐騙集團？出售金額多少？是收取
    現金或轉帳？皆不得而知。若無足夠證據，如何能論斷被告
    轉交門號予詐騙集團？指摘原審判決認定事實不當。
三、查原審判決依證人即共同被告王維莉之證詞，認定被告確有
    於96年3月18日向王維莉收購同日申請之0000000000號行動
    電話之事實。且依證人即王維莉之同居人王吉安之證詞，佐
    證王維莉之證詞為真正，並據以認定被告有幫助詐欺之犯意
    ，於96年4月2日被害人廖明和遭以上開行動電話號碼行騙前
    ，被告將該行動電話號碼轉交予詐欺集團之事實。按證據之
    證明力由法院自由判斷之，為刑事訴訟法第155條所明定，
    此項自由判斷職權之行使，苟係基於普通日常生活之經驗，
    而非違背客觀上應認為確實之定則者，即屬合於經驗法則，
    不容當事人任意指摘（最高法院30年上字第597號判例參照
    ）。原審認定事實，並未違一般人日常生活經驗，不能認有
    背經驗法則、論理法則。被告以上詞泛言證人王維莉為免災
    禍，與王吉安俱作不實證詞，不無可能；僅憑王維莉一人之
    詞為據，證明力薄弱。何人將門號交予詐欺集團，出售金額
    多少，原審未予查明，如何認定被告轉交門號予詐騙集轉云
    云，任憑己意指摘原審判決認事不當，但就第一審判決究有
    何具體事由，致判決不當或違法，並無一語涉及，被告上開
    上訴理由，並非具體之上訴理由。
四、本件原審判決於97年3月12日送達上訴人，有送達證書可憑
    ，上訴期間已屆滿二十日，爰裁定如主文。
中    華    民    國    97    年    5     月    5     日
            刑事第九庭  審判長法  官  陳  筱  珮
上列正本證明與原本無異。
不得抗告。
                              書記官  蘇  昭  文
中    華    民    國    97    年    5     月    6     日


司法院資訊處製作；財團法人民間司法改革基金會備份。
